臺灣高雄地方法院刑事判決　　　　　 100年度審訴字第1051號
公　訴　人　臺灣高雄地方法院檢察署檢察官
被　　　告　謝敏聰
上列被告因違反毒品危害防制條例案件，經檢察官提起公訴（10
0 年度偵字第3981號、100 年度毒偵字第944 號），本院以簡式
審判程序審理，判決如下：
    主  文
謝敏聰犯如附表所示之罪，各處如附表所示之刑。應執行有期
徒刑壹年玖月，扣案如附表編號2 所示之第二級毒品甲基安非他
命壹包沒收銷燬之。
    事  實
一、謝敏聰前於民國87年間，因施用毒品案件，經本院裁定送觀
    察、勒戒後，因無繼續施用毒品傾向，於87年8 月3 日執行
    完畢釋放，並經臺灣高雄地方法院檢察署檢察官以87年度偵
    字第14561 號、17016 號為不起訴處分確定。又因施用毒品
    案件，經檢察官起訴並聲請強制戒治，於88年8 月26日停止
    戒治釋放付保護管束，於89年2 月15日保護管束期滿，停止
    處分之裁定未經撤銷視為執行完畢，該案並由臺灣高等法院
    高雄分院以88年度上易字第1295號判決判處有期徒刑10月確
    定（下稱第1 罪）；另前因犯販賣第二級毒品案件，經臺灣
    高等法院高雄分院以87年度上訴字第1838號判決判處有期徒
    刑7 年6 月確定（下稱第2 罪）；因違反藥事法、電信法等
    案件，分別經臺灣高等法院高雄分院以87年度上訴字第60號
    判決，各判處有期徒刑8 月、8 月，應執行有期徒刑1 年2
    月確定（下稱第3 、4 罪），嗣前開第1 、3 、4 罪經裁定
    減刑，第2 、3 、4 罪合併定應執行有期徒刑7 年10月確定
    ，與第1 罪接續執行，於95年10月18日縮短刑期假釋付保護
    管束，於96年9 月8 日保護管束期滿、假釋未經撤銷視為執
    行完畢。
二、詎謝敏聰仍不知戒絕毒癮，明知海洛因、甲基安非他命分係
    屬毒品危害防制條例第2 條第2 項第1 款、第2 款所定之第
    一級、第二級毒品，不得持有、施用，竟基於同時施用第一
    級毒品海洛因、第二級毒品甲基安非他命及持有第二級毒品
    甲基安非他命之犯意，於附表編號1 、編號3 所示時地，以
    上開各編號所示方式，同時施用第一級毒品海洛因及第二級
    毒品甲基安非他命1 次；又於附表編號2 所示時地，以附表
    編號2 所示之方式購得第二級毒品甲基安非他命1 包（驗前
    淨重0.129 公克、驗後淨重0.124 公克），進而非法持有之
    ，嗣經警分別查獲，另扣得附表編號2 所示之第二級毒品甲
    基安非他命1 包（施用及持有毒品時間、地點、方式、查獲
    時地、扣得物品均如附表所示）。
三、案經高雄市政府警察局鼓山分局先後移送臺灣高雄地方法院
    檢察署檢察官偵查起訴。
    理  由
一、被告謝敏聰所犯係死刑、無期徒刑、最輕本刑為3 年以上有
    期徒刑以外之罪，其於準備程序就前揭被訴事實為有罪之陳
    述，經受命法官告知簡式審判程序之旨，並聽取其與公訴人
    意見後，本院認無不得或不宜改依簡式審判程序進行之處，
    爰依刑事訴訟法第273 條之1 第1 項、第284 條之1 ，裁定
    本件由受命法官獨任進行簡式審判程序，合先敘明。
二、上揭事實，業據被告於本院審理時坦承不諱，且其先後2 次
    為警採集尿液，檢驗結果均呈嗎啡即海洛因及甲基安非他命
    代謝物陽性反應，此有高雄市立凱旋醫院99年12月22日、99
    年12月27日出具之濫用藥物尿液檢驗報告（檢體編號分別為
    E99461號、E99487號）共2 紙在卷可稽。又扣案之晶體1 包
    ，經送檢驗結果，含第二級毒品甲基安非他命成分（驗前淨
    重0.129 公克、驗後淨重0.124 公克），有高雄醫學大學附
    設中和紀念醫院檢驗報告1 份在卷可考。此外，復有第二級
    甲基安非他命1 包（即附表編號2 ）扣案可憑。被告上開自
    白與事實相符，自可採為認定事實之證據，其確有如附表編
    號1 至編號3 所示施用、持有毒品之犯行，均堪認定。
三、按毒品危害防制條例於92年7 月9 日修正公佈，自93年1 月
    9 日施行，其中第20條、第23條將施用毒品之刑事處遇程序
    ，區分為「初犯」及「5 年內再犯」、「5 年後再犯」，依
    其立法理由之說明：「初犯」，經觀察、勒戒或強制戒治後
    ，應為不起訴處分或不付審理之裁定；經觀察、勒戒或強制
    戒治執行完畢釋放後，「5 年內再犯」者，因其再犯率甚高
    ，原實施之觀察、勒戒及強制戒治既已無法收其實效，爰依
    法追訴或裁定交付審理。至於經觀察、勒戒或強制戒治執行
    完畢釋放後，「5 年後再犯」者，前所實施之觀察、勒戒或
    強制戒治已足以遮斷其施用毒品之毒癮，為期自新及協助其
    斷除毒癮，仍適用「初犯」規定，先經觀察、勒戒或強制戒
    治之程序。從而依修正後之規定，僅限於「初犯」及「5 年
    後再犯」二種情形，始應先經觀察、勒戒或強制戒治程序。
    倘被告於5 年內已再犯，經依法追訴處罰，縱其第3 次（或
    第3 次以上）再度施用毒品之時間，在初犯經觀察、勒戒或
    強制戒治執行完畢釋放5 年以後，已不合於「5 年後再犯」
    之規定，且因已於「5 年內再犯」，顯見其再犯率甚高，原
    實施觀察、勒戒或強制戒治，已無法收其實效，即應依該條
    例第10條處罰（最高法院95年第7 次刑事庭會議決定意旨、
    95年度台非字第65號刑事判決意旨參照）。查本件被告因施
    用毒品案件，有事實欄所載經觀察勒戒、強制戒治及法院判
    刑執畢等情形，此有臺灣高等法院被告前案紀錄表1 份在卷
    可按，其於觀察勒戒執行完畢釋放後5 年內已再犯施用毒品
    之情事，揆諸上揭說明，雖本次施用毒品之犯行距初犯經觀
    察勒戒執行完畢釋放日已逾5 年，仍應依法論罪科刑。
四、核被告就附表編號1 、編號3 所為，均係犯毒品危害防制條
    例第10條第1 項施用第一級毒品罪及同條例第10條第2 項施
    用第二級毒品罪；就附表編號2 所為，則係犯同條例第11條
    第2 項持有第二級毒品罪。被告於附表編號1 、編號3 持有
    第一、二級毒品進而施用，持有之低度行為各為施用之高度
    行為所吸收，均不另論持有毒品之罪。又被告以附表編號1
    、編號3 所示之一施用行為，同時施用第一級毒品及第二級
    毒品，係均以一行為觸犯前開2 罪名，為想像競合犯，應均
    依刑法第55條規定，從一重以施用第一級毒品罪處斷。被告
    所犯上開3 罪，時間有異，犯意各別，行為互殊，應予分論
    併罰。又被告前有如事實欄所示犯罪科刑及執行情形，有上
    開前案紀錄表可按，其於受徒刑之執行完畢後，5 年以內故
    意再犯本件有期徒刑以上之3 罪，均為累犯，應依刑法第47
    條第1 項分別加重其刑。
五、本院審酌被告前因施用毒品案件經觀察勒戒、強制戒治及法
    院判刑執行完畢，仍未能徹底戒絕毒品，復犯本案施用、持
    有毒品犯行，顯見其無戒毒悔改之意，有入監矯正之必要；
    惟念其犯後坦承犯行，施用毒品乃戕害自身健康，尚未直接
    危害他人，反社會性不高，及持有毒品數量等一切情狀，量
    處如主文所示之刑，並定其應執行刑，以資懲儆。至扣案之
    晶體1 包經送驗結果，確含第二級毒品甲基安非他命之成分
    ，業已認明如前，爰依毒品危害防制條例第18條第1 項前段
    之規定，於其所犯附表編號2 所示罪刑項下諭知沒收銷燬之
    ；又鑑定單位一般係以傾倒之方式，將包裝袋內之毒品倒出
    而與包裝袋分離而稱重，必要時，輔以刮杓刮取袋內毒品，
    然無論依何種方式分離，包裝袋內均有極微量之毒品殘留，
    業經法務部調查局以93年3 月19日調科壹字第09300113060
    號函釋在案，並為本院職務上已知之事實，足認本件用以包
    覆扣案甲基安非他命之包裝袋，其內含有極微量之毒品殘留
    而無法析離，應整體視為扣案之第二級毒品甲基安非他命，
    不問屬於犯人與否，應依前開規定併予沒收銷燬之。至於鑑
    驗耗用之毒品既已滅失，自無庸宣告沒收銷燬，附此敘明。
    至扣案如附表編號3 所示之注射針筒1 支為被告撿拾所得，
    與本案無關，業據被告供述明確，本院爰不予以諭知沒收，
    附此敘明。
據上論斷，應依刑事訴訟法第273 條之1 第1 項、第299 條第1
項前段，毒品危害防制條例第10條第1 項、第2 項、第11條第2
項、第18條第1 項前段，刑法第11條、第47條第1 項、第55條、
第51條第5 款，判決如主文。
本案經檢察官余彬誠到庭執行職務。
中    華    民    國   100    年    5     月    31    日
                  刑事第十庭  法  官  楊佩蓉
以上正本證明與原本無異。
如不服本判決應於收受送達後10日內向本院提出上訴書狀，並應
敘述具體理由；如未敘述上訴理由者，應於上訴期間屆滿後20日
內向本院補提理由書（均須按他造當事人之人數附繕本）「切勿
逕送上級法院」。
中    華    民    國   100    年    5     月    31    日
                              書記官  陳蓉柔
附錄本案判決論罪科刑法條：
毒品危害防制條例第10條
施用第一級毒品者，處6 月以上5 年以下有期徒刑。
施用第二級毒品者，處3 年以下有期徒刑。
毒品危害防制條例第11條第2 項
持有第二級毒品者，處2 年以下有期徒刑、拘役或新臺幣3 萬元
以下罰金。
附表
┌──┬────┬─────┬─────┬──────────┬─────────┐
│編號│犯罪時間│犯罪地點  │犯罪方法  │     查獲時地       │所犯之罪及宣告刑  │
├──┼────┼─────┼─────┼──────────┼─────────┤
│ 1  │99年10月│高雄市旗津│以將海洛因│於99年10月26日下午2 │謝敏聰犯施用第一級│
│    │24日中午│區○○路27│、甲基安非│時30分許，在高雄市旗│毒品罪，累犯，處有│
│    │某時許  │號住處內  │他命置於玻│津區○○○路900 巷9 │期徒刑拾月。      │
│    │        │          │璃球吸食器│號前，因未戴安全帽為│                  │
│    │        │          │內用火燒烤│警攔檢，復經其同意為│                  │
│    │        │          │產生煙霧吸│警採集尿液送驗，檢驗│                  │
│    │        │          │食之方式同│結果呈嗎啡及甲基安非│                  │
│    │        │          │時施用第一│他命陽性反應。      │                  │
│    │        │          │級毒品海洛│                    │                  │
│    │        │          │因及第二級│                    │                  │
│    │        │          │毒品甲基安│                    │                  │
│    │        │          │非他命1 次│                    │                  │
├──┼────┼─────┼─────┼──────────┼─────────┤
│ 2  │99年10月│高雄市旗津│以新臺幣50│同上，並為警當場扣得│謝敏聰犯持有第二級│
│    │26日中午│區○○路某│0 元之代價│其所有之第二級毒品甲│毒品罪，累犯，處有│
│    │12時許  │處        │，向真實姓│基安非他命1 包（驗前│期徒刑肆月。扣案之│
│    │        │          │名年籍不詳│淨重0.129公克、驗後 │第二級毒品甲基安非│
│    │        │          │、綽號「慶│淨重0.124公克）。   │他命壹包（驗前淨重│
│    │        │          │仔」之成年│                    │零點壹貳玖公克、驗│
│    │        │          │男子購得第│                    │後淨重零點壹貳肆公│
│    │        │          │二級毒品甲│                    │克）沒收銷燬之。  │
│    │        │          │基安非他命│                    │                  │
│    │        │          │1 包（驗前│                    │                  │
│    │        │          │淨重0.129 │                    │                  │
│    │        │          │公克、驗後│                    │                  │
│    │        │          │淨重0.124 │                    │                  │
│    │        │          │公克）而無│                    │                  │
│    │        │          │故持有之  │                    │                  │
├──┼────┼─────┼─────┼──────────┼─────────┤
│ 3  │99年11月│高雄市旗津│以將海洛因│於99年11月7 日凌晨1 │謝敏聰犯施用第一級│
│    │6 日中午│區○○路27│、甲基安非│時許，在高雄市旗津區│毒品罪，累犯，處有│
│    │某時許  │號住處內  │他命置於玻│旗津三路與北汕巷交岔│期徒刑拾月。      │
│    │        │          │璃球吸食器│路口，因形跡可疑為警│                  │
│    │        │          │內用火燒烤│盤查，並當場扣得與本│                  │
│    │        │          │產生煙霧吸│案無關之注射針筒1 支│                  │
│    │        │          │食之方式同│，復經其同意為警採集│                  │
│    │        │          │時施用第一│尿液送驗，檢驗結果呈│                  │
│    │        │          │級毒品海洛│嗎啡及甲基安非他命陽│                  │
│    │        │          │因及第二級│性反應。            │                  │
│    │        │          │毒品甲基安│                    │                  │
│    │        │          │非他命1 次│                    │                  │
└──┴────┴─────┴─────┴──────────┴─────────┘